【裁判字號】    92,交聲,416
【裁判日期】    921023
【裁判案由】    違反道路交通管理處罰條例聲明異議
【裁判全文】
臺灣桃園地方法院刑事交通事件裁定                九十二年度交聲字第四一六號
    原處分機關  交通部公路總局台北區監理所板橋監理站
    異  議  人
    即受處分人  甲○○
右列異議人因違反道路交通管理處罰條例案件，不服交通部公路局台北區監理所板橋
監理站所為中華民國九十二年九月一日板監違字第裁四一－一Ａ0000000號違
反道路交通管理事件裁決書所為之處分（原處分案號：台北市政府交通局違反道路交
通管理事件通知單北市交停字第一Ａ0000000號），聲明異議，本院裁定如左
：
       主  文
異議駁回。
       理  由
一、聲明異議意旨略以：異議人係中度肢障者，具三證合一（身心障礙手冊、駕照、
    行照）身分，符合台北市給予身心障礙者得於道路收費停車處所免費停車之資格
    ，九十一年四月二十九日異議人因欲郵寄「合法停車應予免費卻被逕送裁罰」之
    申訴書函，在和平東路一段巡迴尋覓停車位無著之情況下，恰逢郵局前「限時停
    車位」有人駛離，乃停靠並進入郵局辦理郵寄事宜，片刻即告發違規，經先後三
    次申訴皆被台北市停車管理處駁回。而「限時停車車位」格位旁標誌牌並未表明
    限制身心障礙者使用，顯然「欠缺警示警告的說明義務」，已違反消保法第七條
    之說明義務。排除身心障礙者使用「限時停車位」，顯係以身心障礙者為理由，
    使其無法完全公平地享用物品、服務、設備、權利、利益或設施（身心障礙者保
    護法第五十二條），此仍條款與其所挑除不予適用之任意規定之立法意旨顯相矛
    盾，消保法認定「顯失公平」者。又和平東路一段自羅斯福路起至新生南路止，
    道路兩側路邊停車位，依身心障礙者保護法第四十八條之規定，至少應劃設專用
    停車位「二個」，可是竟連一個都沒有，顯有違「誠信原則」、「平等互惠原則
    」云云。
二、按汽車駕駛人停車時，有在道路收費停車處所停車，不依規定繳費者，處新臺幣
    六百元以上一千二百元以下罰鍰，道路交通管理處罰條例第五十六條第一項第十
    一款定有明文。
三、本件異議人即受處分人甲○○所有之車號ＦＡ－八七二二號自用小客車於九十一
    年四月二十九日十五時許，在台北市○○○路○段一五三號，經台北市停車管理
    處交通助理員賴銀聰逕行舉發其「在道路收費停車處所停車不依規定繳費」，而
    填製台北市政府交通局違反道路交通局北市交停字第一Ａ0000000號舉發
    違反道路交通管理事件通知單，惟異議人於應到案日期前到案陳述不服舉發，裁
    決機關認無理由仍於九十二年九月一日裁決處罰鍰新台幣一千二百元，有前揭舉
    發違反道路交通管理事件通知單、裁決書影本及台北區監理所申訴單影本各一件
    在卷可稽。異議人固不否認有於前述時地駕駛上開車輛停放於道路收費停車處所
    之限時停車位，且未依規定繳費之事實，然以前揭情詞為由聲明異議。經查：
  (一)異議人雖辯稱：該限時停車車位之標誌牌未表明限制身心障礙者使用，有違警示
    、警告及說明義務云云。惟按行政機關對於不特定人之送達，得以公告或刊登政
    府公報或新聞紙代替之，行政程序法第七十五條定有明文，道路停車處所之相關
    收費規定，因攸關不特定多數人，事實上無法特定逐一送達，依上開規定，自得
    以公告或刊登政府公報或新聞紙以代替送達，而台北市停車管理處於八十九年間
    即公告限時停車位不適用身心障礙者停車優惠規定，有該處檢送之八十九年八月
    一日北市停三字第八九六二九九五三○○號公告影本一件附卷可憑，堪認台北市
    政府對於將車輛停放在限時停車位內之駕駛人，不論是否身心障礙者，均應依規
    定繳費一事，已善盡告知之義務，且亦查無何限制身心障礙者停放之規定，是異
    議人此部分所辯，自非可採。
  (二)又道路收費停車處所應如何規劃設置、計費、收取停車費用，乃各地方政府交通
    主管單位得依據行政裁量權自行決定之事項，在裁量權未濫用之情形下，並非法
    院所得審查介入，此觀停車場法第十二條至十五條、第三十一條第二項規定自明
    ，其中第十四條後段更明定：「路邊停車場之費率．．得視地區交通狀況，採累
    進方式收費或限制停車時間。」，是台北市停車管理處，在市區醫院、公務機關
    、郵電、銀行前面等停車需求殷切路段，設置限時停車位，使駕駛人到上述地點
    洽辦事情有短時間路邊停車需求者得以順利找到付費停車位，並提供高停車轉換
    率，自屬行政裁量權之合理運用。況人民在公共停車場所停車，屬公營造物之利
    用關係，其應遵守事項，除法律有明文規定者外，取決於設置機關自行訂定之利
    用規則，關於身心障礙者在公共停車場停車之優惠或保障，身心障礙者保護法第
    四十八條第一項規定：「公共停車場應保留百分之二比例做為身心障礙者專用停
    車位，車位未滿五十個之公共停車場，至少應保留一個身心障礙者專用停車位。
    非領有專用停車識別證明之身心障礙者或其家屬，不得違規佔用。」，準此，身
    心障礙者在公共停車場所停車，非當然享有特殊待遇，除領有專用停車識別證明
    之身心障礙者或其家屬，得停車在身心障礙者專用停車位，為法定之保障事項外
    ，其餘情形，如應否收費，及收費標準等，胥視各該公共停車場所設置機關之利
    用規則內容而定。故異議人既駕車停放於道路收費停車處所之限時停車位，自應
    依當地交通主管機關所定費率繳費一節，並無疑義，要不因該路段自羅斯福路起
    至新生南路止，是否確依上開法定比例設置專用停車位而有所差異。
  (三)至異議人另援引身心障礙者保護法第二條第三項第六款之規定，指摘台北市停車
    管理處以行政方法，強令身心障礙者限時並親自檢齊三證辦理，始予事後追認停
    車優惠，有違誠信原則云云，則係身心障礙者於台北市公有收費停車場免費停車
    後之查核問題，與本件違規行為無涉，亦附此敘明。
四、綜上所述，異議人所辯各節，均無足採憑。本件違規事證既已明確，從而原處分
    機關依首揭法條規定，裁處異議人罰鍰新台幣一千二百元，其認事用法俱無違誤
    之處，異議意旨求為撤銷原裁決，非有理由，應予駁回。
據上論斷，應依道路交通管理處罰條例第八十七條第二項、道路交通案件處理辦法第
十九條，裁定如主文。
中      華      民      國    九十二    年      十      月    二十三    日
                                    臺灣桃園地方法院交通法庭
                                            法  官    丁俊成
右正本證明與原本無異。
如不服本裁定，應於裁定送達後五日內向本院提出抗告狀。
                                            書記官    簡慧瑛
中      華      民      國    九十二    年      十      月    二十九    日


司法院資訊處製作；財團法人民間司法改革基金會備份。
